【裁判字號】    97,上易,2444
【裁判日期】    980331
【裁判案由】    家暴傷害等
【裁判全文】
臺灣高等法院刑事判決                97年度上易字第2444號
上  訴  人  臺灣板橋地方法院檢察署檢察官
上  訴  人
即  被  告  丙○○
                    國民
上  訴  人
即  被  告  甲○○
                    國民
選任辯護人  陳憶娟律師
上列上訴人等因被告等家暴傷害等案件，不服臺灣板橋地方法院
97 年度易字第1606號，中華民國97年7月30日第一審判決（起訴
案號：臺灣板橋地方法院檢察署97年度偵字第4587、9804、9852
號），提起上訴，本院判決如下：
    主  文
上訴駁回。
    事實及理由
一、本件經本院審理結果，認原判決適用刑法第310條第1項、第
    305條、第304條第1項、第277條第1項、第354條、第55條、
    第47條第1項、第41條第1項前段（原判決漏引該法條，應予
    補充）、第51條第5款、第6款，刑法施行法第1條之1第 1項
    、第2 項前段規定，分別判決被告丙○○犯誹謗罪，累犯，
    處拘役40日；又犯恐嚇危害安全罪，二罪，均累犯，各處拘
    役55日；又犯強制罪，累犯，處拘役50日；又犯傷害罪，二
    罪，均累犯，各處有期徒刑 3月。所處有期徒刑部分應執行
    有期徒刑5月，所處拘部分應執行拘役120日，如易科罰金，
    均以新臺幣1千元折算1日。並認被告甲○○犯傷害罪，處拘
    役55日，如易科罰金，以新臺幣1千元折算1日，又被告丙○○傷害甲○○、乙○○及被告甲○○傷害丙○○之行為，且
    屬於家庭暴力防治法所稱之家庭暴力罪，核其認事用法及量
    刑均無不當，應予維持，並引用第一審判決書記載之事實、
    證據及理由（如附件）。
二、檢察官循告訴人乙○○、甲○○之請求上訴意旨略以：原判
    決僅分別量處被告丙○○所處有期徒刑部分應行有期徒刑5
    月，所處拘役部分應執行拘役120日，量刑偏輕，並認就被
    告甲○○部分，量處拘役55日，量刑亦偏輕云云。
三、被告丙○○上訴意旨略以：伊所言都是事實，所以不是誹謗
    ，且未對甲○○稱「你顧好你的女兒」等語，另伊將機車擋
    在甲○○所駕自小客車前，係因當時伊已報警，要警察來抓
    小偷，所以不讓甲○○離開。在偵查庭外，是甲○○先掐伊
    下體，並撕破伊褲子，伊才還手，並在轉身之際，不小心揮
    到乙○○。又伊在派出所是說：甲○○掐伊下體要讓他絕子
    絕孫，並非說要讓甲○○絕子絕孫云云。
    而被告甲○○上訴意旨略以：被告丙○○身材壯碩，目無法
    紀竟在臺灣板橋地方法院檢察署偵查庭外，對告訴人乙○○
    及上訴人甲○○公然施暴，並衝至甲○○面前，先衝撞及猛
    推甲○○使之跌落至3、4樓間之樓梯平臺，該署配置之法警
    見狀一擁而上制伏丙○○，若丙○○果受有兩側陰囊睪丸挫
    傷之傷害，亦係對於現在不法之侵害，所為正當防衛之行為
    ，應為不罰之行為云云。
四、按量刑屬法院之職權，關於上述犯行，原判決已分別審酌刑
    法第五十七條所列各事項予以綜合考量，就量刑輕重之準據
    已論敘綦詳，並在法定刑內科處其刑並依法定其應行之刑，
    經核於法並無不當，檢察官循告訴人乙○○、甲○○之請求
    上訴指原判決就被告二人量刑均偏輕云云，委無足採，並無
    理由；至被告丙○○仍執陳詞上訴否認有上述犯行，指摘原
    判決不當，亦無理由。另被告甲○○雖上訴略以其係正當防
    衛云云，然查，被告甲○○對於97年 1月17日出手抓被告丙○○下體一事亦經其於檢察官偵查中坦認不諱（見97年度偵
    字第4587號卷第43頁）。被告甲○○固以係告訴人丙○○先
    出手毆打為辯，然此非惟告訴人丙○○所否認，且被告甲○○復無法提出相關事證以供本院調查憑參，是以何人動手在
    前乙節，已堪置疑。按彼此互毆，必以一方初無傷人之行為
    ，因排除對方不法之侵害而加以還擊，始得以正當防衛論。
    故無從分別何方為不法侵害之互毆行為，不得主張防衛權，
    有最高法院30年度上字第1040號判例意旨可資參照，是本件
    被告丙○○與被告甲○○間何方為不法侵害之互毆行為既屬
    無從分別，被告甲○○主張正當防衛云云，即洵無據。是被
    告甲○○雖上訴略以其係正當防衛云云，難認有理由，亦應
    予駁回。
據上論斷，應依刑事訴訟法第368條、第373條，判決如主文。
本案經檢察官吳春麗到庭執行職務。
中    華    民    國    98    年    3    月    31     日
                  刑事第七庭  審判長法  官  陳晴教
                                    法  官  楊智勝
                                    法  官  游紅桃
以上正本證明與原本無異。
不得上訴。
                                    書記官  戴伯勳
中    華    民    國    98    年    3    月    31     日
附錄：本案論罪科刑法條全文
中華民國刑法第304條（強制罪）
以強暴、脅迫使人行無義務之事或妨害人行使權利者，處 3 年以
下有期徒刑、拘役或 3 百元以下罰金。
前項之未遂犯罰之。
中華民國刑法第305條（恐嚇危害安全罪）
以加害生命、身體、自由、名譽、財產之事，恐嚇他人致生危害
於安全者，處2年以下有期徒刑、拘役或3百元以下罰金。
中華民國刑法第277條第1項（普通傷害罪）
傷害人之身體或健康者，處 3 年以下有期徒刑、拘役或 1 千元
以下罰金。
中華民國刑法第310條第1項（誹謗罪）
意圖散布於眾，而指摘或傳述足以毀損他人名譽之事者，為誹謗
罪，處 1 年以下有期徒刑、拘役或 5 百元以下罰金。
中華民國刑法第354條（毀損器物罪）
毀棄、損壞前二條以外之他人之物或致令不堪用，足以生損害於
公眾或他人者，處2年以下有期徒刑、拘役或5百元以下罰金。


司法院資訊處製作；財團法人民間司法改革基金會備份。
